臺灣高等法院高雄分院刑事判決　　 95年度上更(一)字第341號
上　訴　人　臺灣高雄地方法院檢察署檢察官
被　　　告　丁○○
　　　　　　　　　　現另案於臺灣高雄女子監獄執行中
指定辯護人　盧世欽律師
上列上訴人因被告違反毒品危害防制條例案件，不服臺灣高雄地
方法院94年度訴字第1878號中華民國95年3月15日第一審判決（
起訴案號：臺灣高雄地方法院檢察署93年度偵字第25395 號），
提起上訴，判決後經最高法院發回更審，本院判決如下：
    主  文
原判決撤銷。
丁○○共同販賣第一級毒品未遂，累犯，處有期徒刑柒年拾月。
扣案第一級毒品海洛因貳小包（即夾鏈袋註明「昌」、「慶」字
樣，毛重零點陸公克）沒收銷燬之，扣案之ALWAYS行動電話壹支
（門號0000000000號，含SIM 卡)沒收。
    事  實
一、丁○○於民國84年間，因違反肅清煙毒條例等案件，經本院
    以85年度上訴字第569 號案件，判處有期徒刑3 年6 月、8
    月，定應執行刑為有期徒刑4 年確定，於89年9 月2 日縮短
    刑期假釋交付保護管束，嗣於91年8 月24日保護管束期滿保
    護管束未經撤銷，視為已執行完畢；又於91年間，因違反毒
    品危害防制條例案件，經台灣高雄地方法院以91年度訴字第
    341 號案件，判處有期徒刑7 月確定，於93年7 月23日縮刑
    期滿執行完畢。因丁○○自93年12月初起開始染上施用海洛
    因、甲基安非他命之惡習，於同年月13日20時許，在高雄市
    三民區某麥當勞店前，向真實姓名年籍不詳、綽號「丁哥」
    之成年男子購買新台幣（下同）1 萬元之海洛因，欲供己施
    用，翌日（14日）18時許，綽號「丁哥」者遊說丁○○為其
    交付海洛因予不特定買主，即可免費提供少量之海洛因、甲
    基安非他命供丁○○施用。詎丁○○明知海洛因係毒品危害
    防制條例第2 條所列之第一級毒品，不得販賣、持有，亦明
    知綽號「丁哥」者販賣海洛因以營利，竟為賺取少量之海洛
    因、甲基安非他命供己施用，乃共同與綽號「丁哥」者基於
    販賣海洛因牟利之犯意聯絡，先由綽號「丁哥」者與購買毒
    品之人談好交易之數量、金額後，丁○○則負責替綽號「丁
    哥」者交付海洛因予不特定買主，並以其所有之0000000000
    號行動電話作為聯絡工具。嗣於93年12月15日17時許，在高
    雄市○○區○○路與義華路口，丁○○自綽號「丁哥」者處
    取得2 小包海洛因（夾鏈袋上分別寫有「慶」、「昌」字樣
    ）欲替綽號「丁哥」者交付海洛因予夾鏈袋上寫有「慶」、
    「昌」字樣之人，徒步往高雄市○○區○○路往正忠路方向
    前進，欲前往約定地點交付海洛因給向綽號「丁哥」購買毒
    品之人，惟因高雄市政府三民第二分局覺民路派出所警員甲○○、乙○○適值巡邏勤務，發覺騎機車之「阿富」行為有
    異而跟蹤在後，嗣丁○○又坐於「阿富」機車後座，未幾又
    下車，復為其朋友丙○○（不知情）載走時，甲○○、乙○○即上前盤查，丁○○見狀，趕緊將其皮包內之洛因倒出，
    致未能將海洛因送交「昌」、「慶」之人而未遂，惟仍經警
    查獲丁○○自綽號「丁哥」者處取得夾鏈袋上寫有「慶」、
    「昌」字樣之海洛因2 小包，其所有供與綽號「丁哥」聯絡
    販賣毒品所用之0000000000號行動電1 支，及供其施用與本
    案無關之1 玻璃瓶裝之海洛因、海洛因14小包（合計海洛因
    淨重1.6 公克）、含海洛因之殘渣袋11只、空夾鏈袋10 只
    、安非他命（驗前毛重0.5 公克，驗後毛重0.4 公克）、電
    子磅秤1 台、注射針筒4 支、玻璃吸食器1 個、鏟子5 支等
    物，始查悉上情。
二、案經高雄市政府警察局三民第二分局移送台灣高雄地方法院
    檢察署檢察官偵查起訴。
    理  由
壹、證據能力部分：
一、關於被告警詢筆錄證據能力之認定：
  (一)按被告之自白，非出於強暴、脅迫、利誘、詐欺、疲勞訊問
    、違法羈押或其他不當方法，且與事實相符者，得為證據，
    刑事訴訟法第156 條第1 項定有明文。亦即被告之自白係出
    於自由意思，且與事實相符者，即有證據能力，反之，若係
    非法取供者，因其陳述非出於任意性，其所為之陳述即無證
    據能力。次按被告陳述其自白係出於不正之方法者，應先於
    其他事證而為調查。該自白如係經檢察官提出者，法院應命
    檢察官就自白之出於自由意志，指出證明之方法，同法第
    156 條第3 項定有明文。故如被告自白係出於前述之不正方
    法，或與事實不符，有一於此，即屬證據使用禁止範疇，應
    予以排除，不得採為判決之基礎。此項欠缺證據能力之自白
    ，本不容許為訴訟上嚴格證明之資料，自非法院評價之對象
    ，不生證明力之問題，尤無以其他證據補強之餘地。最高法
    院92年度台上字第4292號判決意旨可供參照。
  (二)本件被告抗辯上開警詢時藥癮發作、精神不濟，辯護意旨認
    被告該警詢所為自白非出於任意性而無證據能力，並聲請勘
    驗該警詢錄音帶。經原審於95年3月1日審判期日當庭以錄音
    機連續播放該警詢錄音帶內容，勘驗結果為：「被告警詢筆
    錄係採一問一答製作，詢問人提問後，被告即立刻回答，並
    無遲滯情形，詢問過程中被告聲音稍沙啞，並偶有流鼻水的
    聲音，但不曾提及其精神不好，詢問內容如勘驗筆錄附件記
    載（見原審卷第172-182頁）。勘驗筆錄附件第4頁最後一個
    問題提問時，詢問人叫被告『起來！抽支煙』，被告被喚後
    ，繼續回答。其後被告並催促詢問人說：『筆錄作快一點，
    隨便寫寫就好』等語，但詢問人仍依照正常速度詢問製作筆
    錄，被告仍然依正常速度作答，勘驗至附件第7 頁第10行為
    止，以下略」（見原審卷第163 頁）。其中被告始終未提及
    精神不好，雖由詢問人催促被告「起來，抽支煙」及被告要
    求警員「筆錄作快一點，隨便寫寫就好」等語觀之，固可推
    知被告應訊當時可能有趴在桌上之情，但詢問之員警仍依照
    正常速度詢問製作筆錄，被告仍然依正常速度作答，已如前
    述，是尚難僅憑上情即遽認被告於警詢係遭疲勞訊問。參以
    於當日與被告同為警盤查之證人丙○○於本院亦證述：「（
    問：你說案發當天你們要去吃飯，被告尚未被警查獲時精神
    狀況如何？）正常」等語（見本院卷第65頁）；又參酌被告
    在該次警詢後，於同日下午4 時29分，移送檢察官初訊時，
    不僅未向檢察官提及其在警詢曾受疲勞詢問之情事，且仍陳
    稱：扣案物品是「丁哥」放我那裡的，於警詢所述實在等語
    （見偵查卷第11頁），證人即高雄市政府警察局三民第二分
    局警員甲○○於檢察官偵查時亦結證：被告於警詢時，曾供
    承幫「丁哥」送毒品給他人等情（見偵查卷第66-67 頁）。
    顯見被告於警詢所供應與事實相符，亦無因精神不濟而有受
    疲勞詢問之情事至明，是被告於警詢之供述應有證據能力。
二、按被告以外之人（包括證人、鑑定人、告訴人、被害人及共
    同被告等）於審判外之陳述雖不符刑事訴訟法第159條之1至
    之4等4條之規定，而經當事人於審判程序同意作為證據，法
    院審酌該言詞陳述或書面陳述作成時之情況，認為適當者，
    亦得為證據；又當事人、代理人或辯護人於法院調查證據時
    ，知有刑事訴訟法第159條第1項不得為證據之情形，而未於
    言詞辯論終結前聲明異議者，視為有前項之同意，同法第15
    9條之5定有明文。本件證人丙○○於警詢之陳述，及卷附扣
    押筆錄、扣押物目錄表、行動電話通聯紀錄等，係屬審判外
    之陳述及書面陳述，經本院審理時予以提示並告以要旨，且
    經檢察官、被告及辯護人表示意見，當事人均已知悉上述傳
    聞性質，而均未於言詞辯論終結前對該證人審判外之陳述及
    書面陳述之證據能力表示異議，依上開規定，已擬制同意上
    開證據均有證據能力；本院復審酌上開證據作成時，並無不
    當取得或瑕疵之情形，認以之作為本案之證據亦屬適當，是
    上開證據依刑事訴訟法第159條之5規定，均有證據能力。
三、按鑑定人由審判長、受命法官或檢察官就下列之人選任1 人
    或數人充之：(一)就鑑定事項有特別知識經驗者。(二)經政府機
    關委任有鑑定職務者；鑑定之經過及其結果，應命鑑定人以
    言詞或書面報告；法院或檢察官得囑託醫院、學校或其他相
    當之機關、團體為鑑定，或審查他人之鑑定，並準用第203
    條至第206 條之1 規定，刑事訴訟法第198 條、第206 條第
    1 項、第208 條第1 項分別定有明文。卷附法務部調查局94
    年3 月10日調科壹字第220019210 號鑑定通知書，係屬於刑
    事訴訟法第206 條之鑑定報告，乃屬刑事訴訟法第159 條第
    1 項之除外規定（該條立法理由參照），得作為證據。
貳、實體部分：
一、訊據被告對於93年12月15日17時許，在高雄市○○區○○路
    與義華路口，自綽號「丁哥」者處取得夾鏈袋上寫有「慶」
    、「昌」字樣之2 小包海洛因，並於上開時地為警查獲夾鏈
    袋上寫有「慶」、「昌」字樣之海洛因2 小包，000000
    0000號行動電1 支，玻璃瓶裝之海洛因、海洛因14小包（合
    計海洛因淨重1.6 公克）、含海洛因之殘渣袋11只、空夾鏈
    袋10只、安非他命（驗前毛重0.5 公克，驗後毛重0.4 公克
    ）、電子磅秤1 台、注射針筒4 支、玻璃吸食器1 個、鏟子
    5 支等情不諱。惟矢口否認有與綽號「丁哥」者共同販賣第
    一級毒品海洛因之犯行，辯稱：我是去向「丁哥」拿毒品，
    我不是幫他送毒品云云。經查：
  (一)上開犯行已據被告於警詢坦承：我上線（藥頭）說我幫他運
    送販賣毒品，他要提供毒品海洛因給我施用，上線綽號叫「
    丁哥」，於12月14日晚上6 、7 時許經朋友介紹與他同車時
    ，他叫我幫他運送毒品，12月15日警方查獲時是第1 次，我
    手中小皮包（1 包寫慶、1 包寫昌）的兩包毒品，是我上線
    今日叫我在正忠路與義華路口附近，等另兩個人前來購買的
    毒品，每包賣500 元等語（見警卷第2-5 頁）。
  (二)被告除於93年12月16日檢察官初訊時供述：警訊所言實在等
    語外；嗣於94年3 月22日檢察官偵查時更供稱：「（問：你
    替『丁哥』賣毒品，有何好處？）我不是替他賣，我自己有
    在施用，也是向他買，我過去向他拿毒品時，他如果叫我順
    便替他送毒品給他朋友，我也會幫他送一下」、「（問：總
    共幫『丁哥』送過幾次毒品？）1 次，就是被查獲的那一次
    ……對方也沒有出現就被查獲了」、「（問：『丁哥』何時
    叫妳幫他送毒品的？）是他打電話叫我過去拿，他沒有留電
    話給我」等語（見偵查卷第11頁、第56頁），核與其於警詢
    所述幫綽號「丁哥」者送毒品交付給購買者之主要情節亦相
    符。
  (三)證人即查獲本案之高雄市政府警察局三民第二分局警員甲○○、乙○○於檢察官偵查時結證：我們便衣巡邏時，判斷好
    像在販賣毒品，後來丁○○被之前我們尾隨之人載著出現，
    騎進正忠市場，丙○○看到丁○○被人載也騎機車追上去，
    我們跟在丙○○後面，到一個路口丁○○跳下來，又跳上丙○○的機車，盤查時丁○○下來手上拿一個小包包，她將這
    個包包放在後面開始倒，倒出兩包海洛因。警訊時，丁○○
    說是幫一位「丁哥」送貨給別人等語（見偵查卷第66-67 頁
    ）；嗣證人甲○○於本院審理時證稱：在偵查中證述查獲的
    過程均實在，當日盤查時，被告是被丙○○騎車所載，她沒
    有逃逸情形，我們盤查時，她乘機倒出2 包海洛因被我們當
    場看見，我們認定她是現行犯等語（見本院卷第61頁）。至
    於證人丙○○於本院審理時雖證稱：與被告本來是朋友關係
    ，當時想追她，是被告被抓到時才知道被告包包放那麼多東
    西（按指毒品海洛因），倒出來的毒品夾鏈袋上寫有「慶」
    、「昌」字樣之2 小包海洛因，其中「昌」就是我，被告有
    估藥量，但我不是拿錢跟她買，她知道我有在施用，可能是
    她要拿給我施用的，我是自己猜的等語（見本院卷第65-66
    頁）。惟被告與證人丙○○關係非淺，難免有迴護被告之情
    ，而當日為警查獲時，被告既係搭證人丙○○之機車，如上
    開寫有「昌」字樣之海洛因果真係被告要給證人丙○○施用
    ，被告何必大費周章又在上面書寫名字？且證人丙○○之「
    錩」字與夾鏈袋上所書寫之「昌」字亦非相同，益見證人丙○○所述：被告知道我有在施用，可能是她要拿給我施用的
    等語，確係證人個人臆測之詞，依刑事訴訟法第160 條規定
    ，不得作為證據，自難採為有利於被告之認定。
  (四)又查「扣案之2 小包海洛因其夾鏈袋上分別註明「昌」、「
    慶」字樣，其用意固有多種解釋，或被告適拿到有寫該字樣
    之夾鏈袋來裝毒品，或被告取得毒品時其包裝袋上已有該字
    樣，雖未可遽認被告替販賣者送貨給註明「昌」、「慶」之
    買者」之情。惟扣案夾鏈袋上分別寫有「慶」、「昌」字樣
    之2 小包毒品，乃置放於被告之手提小皮包內，其餘之毒品
    則連同電子秤藏放其背包內，有照片2 幀在卷可憑（見警卷
    第14頁），並為被告於原審法院調查時所不否認（見原審卷
    第168 頁），而該扣案之寫有「慶」、「昌」字樣之2 小包
    毒品與其餘藏放在被告背包內之毒品，均為同一時、地自綽
    號「丁哥」處所取得等情，亦據被告於原審法院所供認（見
    原審卷第167 頁），果被告所供無誤，上開寫有「慶」、「
    昌」2 小包毒品與其背包之毒品，既係同時購入，且均供己
    施用，何須分開置放，而不同置一處？雖被告於原審法院辯
    稱：該2 小包毒品乃伊嗣要施用云云，然其既亦供承：伊因
    施用時須秤毒品重量，故隨身攜帶電子秤等語（見原審卷第
    168 頁），苟被告此部分所供無訛，被告如確有施用時須秤
    毒品重量之習慣，該電子秤自應與嗣即要施用之該2 小包毒
    品同置一處，或該2 小包毒品與電子秤同時放置於背包內，
    較易於拿取，何需分置二處？益見被告上開所辯顯與經驗法
    則有違，不足採信。衡情本件應以被告於警詢及偵查中時所
    供：扣案之2 小包毒品，係受綽號「丁哥」所託欲交付予購
    買毒品之人，而置放於其背包之其餘毒品，才是供其自己施
    用一節，較符合實情。並有扣案之第一級毒品海洛因2 小包
    （夾鏈袋寫有「慶」、「昌」字樣）足佐，而該2 小包海洛
    因經送請鑑定結果，確含第一級第6 項毒品海洛因成分【與
    被告經警所扣供其施用之玻璃瓶裝之海洛因、海洛因14小包
    ，合計海洛因淨重1.6 公克，空包裝重18.83 公克，因鑑驗
    已混合無從予析離分開，即因合併鑑驗，致無法區分上開夾
    鏈袋上寫有「慶」、「昌」字樣之海洛因2 小包實際重量】
    ，有法務部調查局94年3 月10日調科壹字第220019210 號鑑
    定通知書一紙在卷為憑（見偵查卷第50頁）。此外，復有扣
    押筆錄、扣押物目錄表各1 份，及被告所有供其與綽號「丁
    哥」聯絡交付毒品予購買者所用之0000000000號行動電話1
    支扣案可證（見警卷第9-10頁）。
  (五)又綽號「丁哥」之成年男子與購買毒品海洛因之人既已約定
    價錢，其顯已與購買者達成合意，僅對象尚未出現即為警查
    獲，是被告應尚未完成毒品海洛因交易，其所為應僅屬未遂
    至明，被告此部分犯罪事證已臻明確。綜上所述，被告與綽
    號「丁哥」之成年男子確有基於販賣海洛因牟利之犯意聯絡
    及行為分擔，由被告替綽號「丁哥」者交付海洛因予不特定
    人未遂之事實至為灼然。被告所辯為臨訟卸責之詞，並不足
    採。本件被告犯罪事證明確，其犯行洵堪認定。
三、邇來政府為杜絕毒品氾濫，毒害人民甚深，再三宣導教民眾
    遠離毒品、媒體之報導既深且廣，對於毒品之禁絕，應為民
    眾所熟悉。又政府對於查緝施用、轉讓及販賣毒品無不嚴格
    執行，且販賣毒品罪更係重罪，設若無利可圖，衡情一般持
    有毒品者，當不致輕易將持有毒品交付他人。況乎第一級毒
    品海洛因、第二級毒品甲基安非他命價格不貲、物稀價昂，
    且販賣第一級毒品、第二級毒品係違法行為，非可公然為之
    ，亦無公定之價格，不論任何包裝，均可任意分裝增減分量
    ，每次買賣價量，亦可能隨時依雙方間之關係深淺、資力、
    需求量及對行情之認知、來源是否充裕、查緝是否嚴緊，購
    買者被查獲時供述購買對象之可能性風險之評估等，因而異
    其標準，並隨時機動調整，非可一概而論，是販賣之利得除
    經坦承犯行或價量俱臻明確外，委難查得實情，販賣之人從
    價差或量差中牟利方式雖異，其意圖營利之非法販賣行為則
    一，足見本件被告與綽號「丁哥」之人販賣第一級毒品之舉
    ，主觀上確有牟利意圖，應堪認定。
四、查被告行為後，刑法於94年2月2日經總統令修正公布，於95
    年7月1日施行，而行為後法律有變更者，適用行為時之法律
    。但行為後之法律有利於行為人者，適用最有利於行為人之
    法律，刑法第2條第1項定有明文。而有關新舊法之比較，應
    就罪刑有關之而比較新舊法時應就罪刑有關之共犯、未遂犯
    、想像競合犯、牽連犯、連續犯、結合犯，以及累犯加重、
    自首減輕暨其他法定加減原因（如身分加減）與加減例等一
    切情形，綜其全部罪刑之結果而為比較（最高法院95年5 月
    23日刑事庭第8次會議決議參照）。經查：
  (一)刑法第28條共犯修正施行前規定「2 人以上共同實施犯罪之
    行為者，皆為正犯」，修正施行後規定「2 人以上共同實行
    犯罪之行為者，皆為正犯」，修法後將完全未參與犯罪行為
    之實行之陰謀共同正犯及預備共同正犯刪除。而本件被告與
    綽號「丁哥」者等對於販賣第一級毒品行為有犯意聯絡及行
    為分擔，屬實行之正犯，不論依修正前之刑法第28條，或修
    正後之刑法第28條之規定，均構成共同正犯，對被告而言並
    無有利或不利之情形，自不生新舊法比較之問題，應逕依刑
    法第28條，論以共同正犯。
  (二)被告行為時刑法第47條原規定「受有期徒刑之執行完畢，或
    受無期徒刑或有期徒刑一部之執行而赦免後，5 年內再犯有
    期徒刑以上之罪者，為累犯，加重本刑至二分之一」，新法
    第47條第1 項則規定「受徒刑之執行完畢，或一部之執行而
    赦免後，5 年以內故意再犯有期徒刑以上之罪者，為累犯，
    加重本刑至二分之一」，其立法理由為累犯以出於故意再犯
    者為限，並刪除依軍法受裁判者，不適用累犯之規定。被告
    有如事實欄所載前科，於5 年以內再故意犯本件有期徒刑以
    上之罪，不論依修正前之刑法第47條，或修正後之刑法第47
    條第1 項之規定，均構成累犯，對被告而言並無有利或不利
    之情形，自不生新舊法比較之問題，應逕依修正後刑法第47
    條，論以累犯。
  (三)被告行為時之刑法第64條第2 項規定：「死刑減輕者，為無
    期徒刑，或為15年以下12年以上有期徒刑」，修正前刑法第
    65條第2 項規定：「無期徒刑減輕者，為7 年以上有期徒刑
    」，修正後刑法第64條第2 項規定：「死刑減輕者，為無期
    徒刑」，修正後刑法第65條第2 項規定：「無期徒刑減輕者
    ，為20年以下有期徒刑15年以上有期徒刑」，經比較新、舊
    法適用結果，修正後分別將刑法第64條第2 項、第65條第2
    項之死刑、無期徒刑減輕規定，由「為無期徒刑，或為15年
    以下12年以上有期徒刑」、「為7 年以上有期徒刑」，提高
    為「為無期徒刑」、「為20年以下有期徒刑15年以上有期徒
    刑」，是修正後之刑法並無較有利於被告。依修正後刑法第
    2 條第1 項之規定，適用最有利於行為人之法律即行為時法
    。
五、按刑法上之幫助犯，係指以幫助之意思，對於正犯資以助力
    ，而未參與實施犯罪之行為者而言，如就構成犯罪事實之一
    部，已參與實施即屬共同正犯（最高法院49年台上字第77號
    判例參照）。又刑法關於正犯與從犯之區別，係以其主觀之
    犯意及客觀之犯行為標準，凡以自己犯罪之意思而參與犯罪
    ，無論其所參與者是否犯罪構成要件之行為，皆為正犯，其
    以幫助他人犯罪之意思而參與犯罪，其所參與者，苟係犯罪
    構成要件之行為，亦為正犯，必以幫助他人犯罪之意思而參
    與犯罪，其所參與者又為犯罪構成要件以外之行為，始為從
    犯（最高法院76年度台上字第3516號判決足參）。次按海洛
    因係毒品危害防制條例第2條第1項所示之第一級毒品，不得
    非法持有、販賣。而販賣毒品罪，不以販入後復行賣出為必
    要，祇要以營利為目的，而有販入或賣出二者其一之行為，
    即足構成。惟如係共同販賣，苟非事前謀議，而係於他人販
    入之後，始共同賣出者，其是否既遂，應以賣出行為為準；
    如係事前即有謀議，而共同販入再賣出，縱賣出行為尚未完
    成，仍應負既遂刑責。另按販賣第一級毒品海洛因，除買方
    支付價金外，賣方移轉交付海洛與買方，為其主要構成要件
    （最高法院93年台上字第2803號判決參考）。本件被告既已
    分擔綽號「丁哥」者販賣毒品給綽號「慶」、「昌」者之交
    付行為，而該交付行為實為販賣毒品構成要件行為之一部，
    依上開最高法院判例意旨，自非僅係幫助犯而已，應論以共
    同正犯。核被告所為，係犯毒品危害防制條例第4條第6項、
    第1項之販賣第一級毒品未遂罪，被告與綽號「丁哥」者就
    上開販賣海洛因毒品未遂罪部分，有犯意之聯絡及行為之分
    擔，應論以共同正犯。被告與綽號「丁哥」者已著手於販賣
    海洛因毒品因遭警查獲而未遂（新刑法將原先第26條前段之
    障礙未遂犯減輕刑度之規定，移至同法第25條第2 項，僅屬
    條文號次之不同，無新舊法比較問題，依刑法第2 條第1 項
    規定，應適用修正後刑法第25條第2 項減輕其刑），檢察官
    雖認被告所為係幫助綽號「丁哥」者販賣第一級毒品，其起
    訴法條容有未洽，應予變更。又按販賣毒品罪，係行為人明
    知其為毒品，意圖販賣營利，而將毒品購入或賣出，有一於
    此，不必二者兼備，其犯罪即為完成，雖有最高法院25非字
    第123 號判例意旨可稽，然本件毒品並查無證據證明係被告
    所有，且亦無證據證明扣案毒品一開始係綽號「丁哥」以販
    賣之意圖而購入，是被告之行為僅構成共同販賣未遂，併此
    敘明。被告持有海洛因為販賣海洛因未遂所吸收，不另論罪
    。又被告於84年間，因違反肅清煙毒條例等案件，經本院以
    85 年 度上訴字第569 號案件，判處有期徒刑3 年6 月、8
    月，定應執行刑為有期徒刑4 年確定，於89年9 月2 日縮短
    刑期假釋交付保護管束，嗣於91年8 月24日保護管束期滿保
    護管束未經撤銷，視為已執行完畢；又於91年間，因違反毒
    品危害防制條例案件，經台灣高雄地方法院以91年度訴字第
    341 號案件，判處有期徒刑7 月確定，於93年7 月23日縮刑
    期滿執行完畢，有台灣高等法院被告全國前案紀錄表一份在
    卷可稽，其於5 年內再犯本件有期徒刑以上之本罪，仍應依
    刑法第47條規定，論以累犯，惟被告所犯販賣第一級毒品未
    遂部分，因法定刑為死刑及無期徒刑，依法均不得加重，僅
    就罰金刑部分加重其刑，另依未遂犯之規定減輕其刑。
六、原審未詳以查證，遽為被告無罪之判決，尚嫌率斷。檢察官
    上訴意旨據此指摘原審判斷不當，為有理由，應由本院撤銷
    原判決。審酌被告有多次毒品前科，素行不良，有台灣高等
    法院被告前案紀錄表1份在卷足憑（見本院卷第14-19頁），
    因貪圖免費施用毒品，竟替綽號「丁哥」者交付毒品予購毒
    者，而分擔販賣毒品之部分行為，危害國民健康及社會治安
    ，並造成毒品之泛濫，行為後復未坦承犯行，態度非佳，惟
    姑念其替綽號綽號「丁哥」者交付毒品犯行尚屬未遂，亦尚
    未有所得等一切情狀，量處有期徒刑7 年10月。扣案之第一
    級毒品海洛因2 小包（夾鏈袋寫有「慶」、「昌」字樣）經
    送請鑑定結果，確含第一級第6 項毒品海洛因成分【該2 小
    包海洛因與被告經警所扣供其施用之玻璃瓶裝之海洛因、海
    洛因14小包，因鑑驗已混合無從予析離分開，合計海洛因淨
    重1.6 公克，空包裝重18.83 公克，即因合併鑑驗，致無法
    區分上開夾鏈袋上寫有「慶」、「昌」字樣之海洛因2 小包
    實際重量】，有法務部調查局94年3 月10日調科壹字第
    220019210 號鑑定通知書一紙在卷為憑依前揭說明，應併依
    毒品危害防制條例第18條第1 項前段之規定宣告沒收銷燬之
    ，至鑑驗耗損部分之毒品業已滅失，無庸為沒收銷毀之諭知
    。次按毒品危害防制條例第19條第1 項關於沒收之規定，係
    採義務沒收主義。故凡犯同條例第4 條至第9 條、第12條、
    第13條或第14條第1 項、第2 項之罪者，其供犯罪所用之物
    或因犯罪所得之財物，且屬犯人所有者，即應依該規定沒收
    （最高法院93年度臺上字第1360號、第1365號判決意旨參照
    ）。本件自被告身上所起出之廠牌為ALWAYS行動電話1 支（
    門號0000000000號）及SIM 卡1 張，而通訊業者出租行動電
    話予消費者使用時，即同時附帶提供SIM 卡給消費者作為門
    號使用之介面，是通訊業者出租之標的為行動電話門號，
    SIM 卡則為使用該門號之介面，由消費者自負SIM 卡保管、
    使用之權責，並得移轉所有權予他人，是該SIM 卡1 枚自屬
    被告所有，且供其與綽號「丁哥」聯絡交付毒品事宜所用之
    物，業據被告於警詢時供述在卷，爰依同條例第19條第1 項
    規定宣告沒收。至其餘供被告施用與本案無關之1 玻璃瓶裝
    之海洛因、海洛因14小包、含海洛因之殘渣袋11只、空夾鏈
    袋10只、安非他命（驗前毛重0.5 公克，驗後毛重0.4 公克
    ）、電子磅秤1 台、注射針筒4 支、玻璃吸食器1 個、鏟子
    5 支等物，因與被告本案共同販賣第一級毒品無直接關連性
    ，爰不另宣告沒收銷燬或沒收。另本件被告共同販賣第一級
    毒品行為尚屬未遂，而未取得販毒之價金，自無就該價金宣
    告沒收或追繳之問題，均併予敘明。
七、公訴意旨另以：丁○○於93年12月13日20時許，在高雄市三
    民區某麥當勞店前，向真實姓名年籍不詳、綽號「丁哥」者
    購買1 萬元之海洛因，欲供己施用，翌日（即14日）18時許
    ，綽號「丁哥」者遊說丁○○為其交付海洛因予不特定買主
    ，即可免費提供少量之海洛因、甲基安非他命供丁○○施用
    。詎丁○○明知綽號「丁哥」者販賣海洛因以營利，竟為賺
    取少量之海洛因、甲基安非他命供己施用，共同與綽號「丁
    哥」者基於販賣海洛因牟利之犯意聯絡，答應替綽號「丁哥
    」者交付海洛因予不特定買主，並以其所有之0000000000號
    行動電話作為聯絡工具。嗣於93年12月15日17時許，在高雄
    市○○區○○路與義華路口，丁○○自綽號「丁哥」者處取
    得2 小包海洛因（夾鏈袋上分別寫有「慶」、「昌」字樣）
    後，徒步往高雄市○○區○○路往正忠路方向前進，欲前往
    交付向綽號「丁哥」購買毒品之人，行進間即有綽號「阿富
    」者騎車經過，被告丁○○即坐上綽號「阿富」者之機車，
    2 人即在機車行進間交易毒品，嗣因綽號「阿富」者欲購買
    約1 千元之毒品，而丁○○自綽號「丁哥」處所取得者恰無
    等值之毒品，綽號「阿富」者即下車離去，致丁○○未能完
    成毒品交易，因認被告丁○○另涉犯毒品危害防制條例第4
    條第1 項販賣毒品未遂之幫助犯等語。經查：
  (一)按犯罪事實應依證據認定之，無證據不得認定犯罪事實；不
    能證明被告犯罪者，應諭知無罪之判決，刑事訴訟法第154
    條第2 項、第301 第1 項分別定有明文。又認定犯罪事實所
    憑之證據，雖不以直接證據為限，間接證據亦包括在內，然
    而無論直接或間接證據，其為訴訟上之證明，須達於通常一
    般之人均不致有所懷疑，而得確信其為真實之程度者，始得
    據為有罪之認定，最高法院76年臺上字第4986號判例意旨可
    資參照。又檢察官對於起訴之犯罪事實，應負提出證據及說
    服之實質舉證責任，倘其所提出之證據，不足為被告有罪之
    積極證明，或其指出證明之方法，無從說服法院以形成被告
    有罪之心證，基於無罪推定之原則，自應為被告無罪判決之
    諭知，最高法院92年臺上字第128 號判例亦已明揭其旨。
  (二)又按被告（或共犯）之自白，不得作為有罪判決之唯一證據
    ，仍應調查其他必要之證據，以察其是否與事實相符，刑事
    訴訟法第156條第2項定有明文。是被告（或共犯）雖經自白
    ，仍應調查其他必要之證據，以察其是否與事實相符。立法
    目的乃欲以補強證據擔保自白之真實性；亦即以補強證據之
    存在，藉之限制自白在證據上之價值。而所謂補強證據，則
    指除該自白本身外，其他足資以證明自白之犯罪事實確具有
    相當程度真實性之證據而言。雖其所補強者，非以事實之全
    部為必要，但亦須因補強證據與自白之相互利用，而足使犯
    罪事實獲得確信者，始足當之（最高法院93年度台上字第42
    21號判決參照）。
  (三)本件被告於警詢固自白：綽號「阿富」之男子本來要向我上
    線（藥頭）購買500 元毒品海洛因，後來他要購買1000元，
    我身上沒有1000元分裝好的等值毒品，他要重新聯絡我的上
    線，然後他就騎走，綽號「阿富」之男子先打電話給我的上
    線，之後上線會打電話給我，並開車至高雄市○○區○○路
    與大昌路口，拿已分裝好及寫下名字之毒品給我，我再至約
    定地方將毒品交給欲購買的人，交易後我再拿交易所得的錢
    一次付給上線，綽號「阿富」之男子騎機車來找我，後來我
    坐上他機車，在行進間談購買毒品之事，因交易不成下車，
    之後就被警方查獲等語（見警卷第2 頁）。由被告上開自白
    觀之，應係綽號「阿富」之人已先與被告之上線即綽號「丁
    哥」者聯絡購買500 元金額之海洛因，然被告經警查獲時，
    除自其身上之小包包扣得內裝2 小包海洛因（夾鏈袋上分別
    寫有「慶」、「昌」字樣）外，並無數量500 元之海洛因，
    又綽號「阿富」為施用毒品之人，倘已向綽號「丁哥」者洽
    購500 元海洛因，亦前往約定地點交易取貨，顯見其急需毒
    品解癮，儘管臨時欲追加購買數量為1000元，衡情綽號「阿
    富」之人理應先取得已洽購之上開500 元海洛因，而後再另
    行與綽號「丁哥」者購買不足之數量較合常情，斷無因被告
    身上自綽號「丁哥」處所取得者恰無等值1000元之毒品，綽
    號「阿富」竟空手悻然下車離去，故被告所為前揭自白與事
    實不符，不可採信。此外亦無其他足資補強之證據證明被告
    有替綽號「丁哥」者交付海洛因毒品給綽號「阿富」之男子
    ，被告此部分犯罪即屬不能證明。惟公訴人認此部分與前開
    論罪科刑部分具有事實上同一之關係，爰不另為無罪之諭知
    。
據上論結，應依刑事訴訟法第369條第1項前段、第364條、第299
條第1 項前段、第300 條，毒品危害防制條例第4 條第6 項、第
1項 、第18條第1 項前段、第19條第1 項，刑法第2 條第1 項、
第11條、第28條、第25條第2 項、第47條第1 項，判決如主文。
本案經檢察官林慶宗到庭執行職務。
中　　華　　民　　國　　96　　年　　1　　月　　30　　日
                  刑事第八庭    審判長法  官  李炫德
                                      法  官  簡志瑩
                                      法  官  陳志銘
以上正本證明與原本無異。
如不服本判決應於收受本判決後10日內向本院提出上訴書狀，其
未敘述上訴理由者，並得於提起上訴後10日內向本院補提理由書
狀（均須按他造當事人之人數附繕本）「切勿逕送上級法院」。
中　　華　　民　　國　　96　　年　　1　　月　　30　　日
　　　　　　　　　　　　　　　　　　　書記官  盧雅婷
附錄本件判決論罪科刑法條：
製造、運輸、販賣第一級毒品者，處死刑或無期徒刑；處無期徒
刑者，得併科新臺幣1千萬元以下罰金。
製造、運輸、販賣第二級毒品者，處無期徒刑或 7 年以上有期徒
刑，得併科新臺幣 7 百萬元以下罰金。
製造、運輸、販賣第三級毒品者，處 5 年以上有期徒刑，得併科
新臺幣 5 百萬元以下罰金。
製造、運輸、販賣第四級毒品者，處 3 年以上 10 年以下有期徒
刑，得併科新臺幣 3 百萬元以下罰金。
製造、運輸、販賣專供製造或施用毒品之器具者，處1年以上7年
以下有期徒刑，得併科新臺幣1百萬元以下罰金。
前5項之未遂犯罰之。
